臺灣新竹地方法院民事判決  
109年度訴字第45號
原      告  偉泰工業股份有限公司

法定代理人  徐威程  
訴訟代理人  莊秉澍律師
            徐翊芊  


被      告  全興避震器股份有限公司

法定代理人  吳慶樹  
訴訟代理人  謝國允律師
複代理人    李玠樺律師
上列當事人間給付貨款事件，本院於民國110年3月15日0辯論終
結，判決如下：
    主  文
被告應給付原告新臺幣柒拾萬壹仟玖佰肆拾伍元，及自民國一○
八年十一月六日起至清償日止，按週年利率百分之五計算之利息
。
訴訟費用由被告負擔。
本判決於原告以新台幣貳拾肆萬元為被告供擔保後得執行；但被
告如以新臺幣柒拾壹萬元為原告預供擔保，得免為假執行。
   事  實
壹、程序部分
按訴狀送達後，原告不得將原訴變更或追加他訴。但請求之
基礎事實同一者、擴張或減縮應受判決事項之聲明者，不在
此限，民事訴訟法第255條第1項但書第2、3款分別定有明文
。「請求之基礎事實同一」者，係指變更或追加之訴與原訴
之主要爭點有其共同性，各請求利益之主張在社會生活上可
認為同一或關連，而就原請求之訴訟及證據資料，於審理繼
續進行在相當程度範圍內具有同一性或一體性，得期待於後
請求之審理予以利用，俾先後兩請求在同一程序得加以解決
，避免重複審理，進而為統一解決紛爭者即屬之（最高法院
100年度台抗第716號裁判意旨參照）。查本件原告於起訴時
原請求64萬3029元，嗣追加為應給付70萬1945元，核原告請
求之基礎事實同一，並擴張應受判決事項之聲明，且無礙於
被告之防禦及訴訟之終結，揆諸上開規定及說明，應予准許
。
貳、實體部分　　
一、原告方面
(一)聲明：求為判決如主文第1項所示。
(二)陳述
1、被告全興避震器股份有限公司前向原告偉泰工業股份有限公 
    司訂購「彈簧調整座」(詳細型號、數量、金額如附表所   
    示)，並於108年2月15日同意支付新開焊具費用3萬2000元。
     而被告本應於6月25日、7月25日、8月25日分別結清並給付
     上開貨款，屆期後上開貨款迄今均未獲清償。
2、茲重新核算各月份之貨款且一併扣除被告抗辯而原告不爭執
   如附表，合計98萬3584元，扣除被告於6月25日給付之68276 
    元及33483元、9月25日給付之178868元及原告自承扣除51  
   元、961元部分，尚餘70萬1945元。  
3、關於被告質疑帳款明細2/27起至6/28期間，單價均以35或33 
    元為計算及應支付開焊具費用32000元部分，因於2019年1月
     28日三陽SYM、原告及被告均已就調整座為價差調整為協議
   ，其後更立具原證3之廠商協議書，其中內容已載明全興同意
   HEB-MR690-03→NT35.00; HEB-MR690-03-B→NT33.00，價格調
   整時點為2019.2.18，此節並有被告公司採購專用章於協議書
   右上方用印。另從原證1所示之估價單可知，HEB-MR690-03、
   HEB-MR690-03B之價格調整，業由被告方採購人員林芝蓮為簽
   名。且原證3之協議書內容並記載:偉泰公司於2019.2.15 下
   午14時20分接獲三陽採購姜明清先生告知，全興同意支付新
   開焊具(for HEB)費用32000元。是被告應無理由。
二、被告方面
(一)聲明　　
   原告之訴駁回。若受不利益判決，願供擔保請准宣告免予假
    執行。
(二)陳述
 1、原告提出之證物形式上之證據能力已有瑕疵，且實質上亦無
    法證明兩造曾同意「HEB-MR690-03（鍍鉻）」、「HEB-MR69
    0-3B（電著）」等二型號之避震器底座單價自原約定之新臺
    幣(下同)「26.01」元及「24.01」元調漲為「35」元及「33
    」元。
 2、本件原告前開民事準備狀所檢附之原證1即「原告偉泰公司 
     估價單（估價日期：108年1月19日）」之第一頁原有被告 
     之員工於108年2月14日所備註「焊具32,000元偉泰公司吸 
     收」之字樣卻已將前開字樣塗刪。
 3、原告偉泰公司估價單（估價日期：108年1月19日，被告之員
    工備註之日期為：108年2月14日）」及被告全興公司之「會
    議記錄（日期：108年1月28日）」均係兩造就價格之協商，
    亦即兩造進行談判之過程，並非兩造意思表示合致之內容，
    原告偉泰公司亦於108年2月20日重新交付乙份原告108年2月
    14日之廠商協議書予被告，被告亦於108年2月21日重新提出
    要約，內容為「一、提供三種貨品組車所需日期及數量。二
    、附上偉泰公司至今(2/21)延納明細。三、請偉泰公司提供
    每日送貨數量，確保SYM公司產線無停線之疑慮，此協議書
    方生效(2/26~3/6)。四、請偉泰公司提供3/7後，所有延納
    貨品之完納日程。若無法滿足生產需求，此協議書無效。」
    ，而被告亦確實將「HEB-MR690-03（鍍鉻）」、「HEB-MR69
    0-3B（電著）」二型號自2月26日後至3月6日間所需達到之
    數量明文記載於系爭廠商協議書（即系爭廠商協議書第二頁
    手寫「2HEB電鍍」、「3電著ED」部分），原告前開就避震
    器底座調漲之要約，經被告修正為原告自2月26日後至3月6
    日間達到指定之數量始發生效力，並約定如原告於3月7日後
    之生產無法滿足需求，系爭協議書亦將無效，被告所為之修
    正顯然為新要約！然原告並未就前開被告所為新要約為承諾
    ，且原告亦確實並未於2月26日後至3月6日間提出及交付應
    有之數量，甚至更因原告不及生產而僅交付未鍍鉻之產品，
    足徵前開原告之要約、被告就原告要約修正後之新要約，均
    未獲得雙方意思表示一致。 
 4、關於「日期2/27（數量：797）」原告交付之避震器底座，
    原告並未依照兩造約定交付經鍍鉻之避震器底座，導致被告
    必須另外委請第三人代工鍍鉻，被告亦否認曾同意以單價17
    .01元計價，前開被告委請第三人代工而支出之費用應自被
    告應給付原告之款項中扣除。原告所提出之原證1僅為估價
    單，因原告交付之前開產品並未依照約定鍍鉻，不符合兩造
    約定必須經鍍鉻，業經原告自承甚詳，原告要求被告自行找
    第三人代工鍍鉻，被告迫於時間僅得儘速委由第三人代工鍍
    鉻，而代工之費用更因代工廠商而不同，而此部分原告未鍍
    鉻而由第三人代工費用，自應以實際支付之費用為準，被告
    係分別委由訴外人利家豐企業有限公司、訴外人昇陞企業有
    限公司進行鍍鉻，單價分別為6元及8.1元，因前開避震器底
    座原告係一併記載於2月27日之統一發票請款（按：數量誤
    載為800），故被告均統一以價格較低之「單價6元」計算，
    合計應扣除之費用為4,782元（未稅），計算公式：797（數
    量）*6（元）=4,782（元），原告嗣後亦再多次就型號HEB-
    MR690-03避震器底座因作業不及而交付未鍍鉻之產品而請被
    告另行委託第三人鍍鉻，被告則係委由訴外人生格電鍍工廠
    股份有限公司進行電鍍，單價為4元。　
5、原告「2019年4月訂單出貨狀況表」（參原證4，頁1）所示二
   筆同為「數量：1472」之出貨，亦即「全興HEB-MR690-03/03
   B黑色」（出貨日：4/15）、「全興H9B-MR016-00（黑色）」
   （出貨日：4/15），被告僅收到原告所交付之「全興H9B-MR0
   16-00（黑色）」，此有原告交付貨款時所出具之「放行單」
   可證（被證5），如原告主張「全興HEB-MR690-03/03B黑色」
   有實際出貨「數量：1472」予被告，自應由原告提出「放行
   單」之證明。 　　
6、被告實際收貨原應支付之金額為1,331,670元，扣除原告交付
   之鍍鉻避震器底座（型號：HEB-MR690-03）有部分不及鍍鉻
   而由被告交由第三人鍍鉻，原告必須將此代工費扣還被告之
   金額為49,188元，再扣除被告已經支付原告951,343元，餘額
   僅有331,138元，且原告提出之發票為原告片面之記載，發票
   上記載之單價與數量，與被告抗辯之單價、數量不符者，均
   非兩造約定之價金，被告自無從依照原告片面開具之發票支
   付。　 
7、被告分別於105年8月16日及106年1月18日交付原告「H9B調整
   座模具」及「HEB調整座模具」等二組模具，此並有原告簽收
   之模具攜出單可證，前開「HEB調整座模具」及「H9B調整座
   模具」等二組模具係用以製造本件買賣契約所示型號「HEB-M
   R690-00」、「HEB-MR690-00B」、「H9B-MR016-00」等產品
   而交付，即係基於同一買賣關係而交付，原告既已無再為被
   告製造產品之需要，則被告於給付貨款予原告時，原告亦應
   將前開二組模具返還予被告，故被告謹依或類推適用民法第2
   64條第1項本文提出同時履行抗辯。　　　
三、得心證之理由
1、被告向原告訂購「彈簧調整座」(詳細型號、數量、金額如附
   表所示)，經原告扣除被告抗辯且不爭執如附表部分，尚有70
   萬1945元未予給付，雖被告以前詞置辯，然查：  
   關於被告爭執附表明細中於2月起至6月期間，單價以35或33 
    元為計算及支付開焊具費用32000元部分，業經兩造於108年
   2月14日達成合意，係以原告附表之單價計算並支付開焊具費
   用32000元之情，有被告所提之被證2之廠商協議書，內容載
   明「同意HEB-MR690-03→NT35.00; HEB-MR690-03-B→NT33.00
   ，價格調整時點為2019.2.18，並記載偉泰公司於2019.2.15 
   下午14時20分接獲三陽採購姜明清先生告知，全興同意支付
   新開焊具(for HEB)費用32000元」等情為證，是被告此部分
   答辯尚非可採。
2、又被告陳稱108年2月20日之廠商協議書為原告單方提出之要
   約，兩造未達成共識，並於同年2月21日提出新要約，然細究
   被告所提之108年2月21日新要約，除被告所稱之將108年2月2
   0日之協議書部分劃除（即系爭協議書之項目5至項目7），並
   提出「一、提供三種貨品組車所需日期及數量。二、附上偉
   泰公司至今(2/21)延納明細。三、請偉泰公司提供每日送貨
   數量，確保SYM公司產線無停線之疑慮，此協議書方生效(2/2
   6~3/6)。四、請偉泰公司提供3/7後，所有延納貨品之完納日
   程。若無法滿足生產需求，此協議書無效。」等要求外，並
   無被告就上開原告所主張合意部分予以劃除，顯見雙方就此
   已達成合意，此外，被告亦未就該協議書有何加註事項係原
   告未予完成遂致契約失效部分予以舉證，是被告上開所辯亦
   無足採。　　
3、至被告稱原告所交付之避震器底座如未經鍍鉻，應扣除「電
　 動研磨」、「電鍍鉻」等費用，且原告所交付之避震器底座
　 數量，及原告不及電鍍而請被告再委託第三人，費用應由原
 　告支付云云。然細究原告本件貨款請求，並未請求電動研磨
　 或電鍍之加工費用，故被告陳稱原告應支付上開加工費用部
　 分，顯無所據，再從被告所提之第三人出具之模具攜出單及
　 發票陳稱原告交付數量逾萬為半成品云云，不僅無法精確得
　 出與原告主張附件之貨號產品有關外，原告復就此提出放行
　 單證明本件請求之放行出貨數量，益徵原告就附表之請求為
　 可採。
4、末被告就原告應交付「HEB調整座模具」及「H9B調整座模   
    具」等二組模具與被告給付價金間為同時履行抗辯，然按因
     契約互負債務者，於他方當事人未為對待給付前，得拒絕
   自  己之給付，民法第264條固有明文。惟同時履行抗辯權，
   係  當事人基於同一雙務契約而生互為對待給付或互為對價
   關係  之債務始有其適用，本件二組模具係本諸原告交付被
   告系爭產品所需開模而來，與本件買賣關係之產品交付無涉
   ，尚非因契約而互負之債務，亦無履行上牽連關係，是被告
   依民法第264條第1項或類推適用為上開主張，顯無理由。　
   　　　
四、綜上所述，原告依據附表請求被告給付貨款70萬1945元，及
    自支付命令送達翌日起即108年11月6日至清償日止，按年利
    率百分之五計算之利息為有理由，應予准許。
五、本件原告勝訴部分，爰就原告聲請准予宣告假執行，另被告
    就原告勝訴部分陳明願供擔保，聲請宣告免為假執行，合於
    法律之規定，爰酌定相當之擔保金額宣告之。
六、本件事證已臻明確，兩造其餘攻擊防禦方法及提出之證據資
    料，經本院斟酌後，認與本判決結果不生影響，爰不一一加
    以論述，附此敘明。　 
七、結論：原告之訴為有理由，依民事訴訟法第78條，判決如主
    文。
中　　華　　民　　國　　110 　年　　4 　　月　　23　　日
                  民事第二庭法　官　彭淑苑
以上正本係照原本作成。
如對本判決上訴，須於判決送達後20日內向本院提出上訴狀。如
委任律師提起上訴者，應一併繳納上訴審裁判費。
中　　華　　民　　國　　110 　年　　4 　　月　  23　　日
                           書記官　林琬茹